最高法院民事判決　　　　　　　　　 111年度台上字第1079號
上　訴　人　謙慧股份有限公司

法定代理人　劉美榮
訴訟代理人　林佳瑩律師
　　　　　　張志朋律師
　　　　　　陳緒承律師
被 上訴 人　戴　虎

訴訟代理人　林維信律師
　　　　　　林士勛律師
上列當事人間請求確認董事會決議無效等事件，上訴人對於中華
民國110年12月21日臺灣高等法院第二審更審判決（109年度上更
一字第147號），提起上訴，本院判決如下：
    主  文
上訴駁回。
第三審訴訟費用由上訴人負擔。
    理  由
被上訴人主張：伊為上訴人董事並持有50% 股份之股東，本於
  董事執行職務及內部監察權，有查閱及抄錄上訴人民國99至10
  6 年度會計帳簿及商業會計憑證（下稱系爭簿證）之合理目的
  及必要。爰依公司法第210條第1、2 項規定，求為命上訴人將
  系爭簿證供查閱或抄錄之判決（被上訴人逾上開請求部分，業
  已敗訴確定，不予贅述）。
上訴人則以：公司法第210 條規定之簿冊，不含會計帳簿及商
  業會計憑證，伊之上開資料亦已逸失，實係因訴外人即被上訴
  人之子戴正平與伊及一審共同被告陳謙中有糾紛而挾怨報復、
  干擾營運之舉，並非基於履行職務之合理目的與必要，伊有拒
  絕提供之正當理由等語，以資抗辯。
原審廢棄第一審所為上訴人此部分勝訴之判決，改判如被上訴
  人前開請求，理由如下：
㈠被上訴人為上訴人股東且自98年8 月15日起兼任董事乙節，有
  上訴人公司變更登記表可憑，並經原審前審確定判決就此發生
  爭點效，拘束上訴人。
㈡觀上訴人99年1月至101年8月之營業稅申報資料，有自100年 7
  、8月起營收驟減、101年起甚至完全無任何營收之異常營運，
  影響上訴人資本與存續，陳謙中以違法方法充任負責人而發生
  前述營運異常現象，被上訴人身為董事，為查明陳謙中有無侵
  害上訴人權益，需核對會計帳簿及商業會計憑證以確認財報是
  否正確，並找出營收驟減原因，及查核比對陳謙中有無使上訴
  人權益受損之交易行為，有行使董事職務，查閱、抄錄系爭簿
  證之合理目的。
㈢上訴人於100、101年間雖涉有多起訴訟與偵查等案件，然不致
  使上訴人營收驟降。上訴人所辯戴正平冒用陳謙中另外經營之
  公司名義欺騙消費者、搶奪客戶等訴訟，非兩造間之糾紛，不
  能據此認被上訴人為本件請求，與其執行董事職務無涉或無必
  要。
㈣關於系爭簿證是否存在，上訴人前後說詞反覆，應係藉詞拒絕
  提供。況其於99至106 年間均有向財政部臺北國稅局申報營利
  事業所得稅、資產負債表，系爭簿證存在部分為何，係屬將來
  強制執行問題，並非上訴人拒絕提供之正當理由。
㈤綜上，被上訴人有查閱或抄錄系爭簿證之合理目的及必要，上
  訴人無拒絕提供之正當理由。從而，被上訴人依公司法第 210
  條第1、2項規定為前開請求，為有理由。
本院之判斷：
㈠按公司法第8條第1項及第23條第1 項規定，董事為股份有限公
  司負責人，應忠實執行業務並盡善良管理人之注意義務，如有
  違反致公司受有損害者，應負損害賠償責任。公司法第218 條
  之1 規定，董事發現公司有受重大損害之虞時，應立即向監察
  人報告。且董事為董事會成員，公司法第202 條復明定公司業
  務之執行，除公司法或章程規定應由股東會決議之事項外，均
  應由董事會決議行之。若董事缺乏應有資訊，將無法及時促使
  監察人行使權利，亦無法於董事會作成適當之判斷及決策。是
  董事為善盡上開義務，自應賦予其對公司有資訊請求權，此乃
  董事執行職務所附隨之監督權能，而屬當然之法理。又董事之
  資訊請求權既係附隨於受託義務所生，而與股東權行使無涉，
  其所得請求查閱、抄錄之資訊範圍，當非以公司法第210 條規
  定者為限，惟仍應與其履行執行職務相關，本於正當、合理之
  目的所必要者，且應就取得之公司資訊本於忠實及注意義務為
  合理使用，並盡相關保密義務，不得為不利於公司之行為，而
  公司除能舉證證明該資訊與董事之執行業務無涉或已無必要，
  或董事請求查閱、抄錄該資訊係基於非正當目的者外，不得拒
  絕提供。
㈡原審本於取捨證據、認定事實之職權行使，合法認定被上訴人
  為上訴人董事，為查明陳謙中違法擔任上訴人負責人期間，有
  無侵害上訴人權益，有行使董事職務查閱、抄錄系爭簿證之合
  理目的與必要，上訴人未能舉證證明被上訴人為本件請求，與
  其執行董事職務無涉或無必要，或有拒絕提供之正當理由，因
  而為不利上訴人之論斷，經核於法並無違背。上訴論旨，猶就
  原審採證、認事之職權行使，指摘原判決不當，聲明廢棄，非
  有理由。又因本件所涉及之法律上爭議不具原則上重要性，且
  依上訴意旨足認上訴為無理由，無經言詞辯論必要，附此說明
  。
據上論結，本件上訴為無理由。依民事訴訟法第481條、第449
  條第1項、第78條，判決如主文。
中    華    民    國   111    年    8     月    3     日
                      最高法院民事第六庭
                          審判長法官  魏  大  喨  
                                法官  李  寶  堂  
                                法官  李  文  賢  
                                法官  林  玉  珮  
                                法官  高  榮  宏  
本件正本證明與原本無異
                                      書  記  官
中    華    民    國   111    年    8     月    8     日